臺灣板橋地方法院民事判決　　　　　　　100年度訴字第117號
原　　　告　徐林珈妤
訴訟代理人　鄧湘全律師
　　　　　　王唯鳳律師
被　　　告　詹義漢
訴訟代理人　王耀安律師
上列當事人間請求確認抵押債權不存在事件，經本院於民國100
年3 月15日言詞辯論終結，判決如下：
    主  文
原告之訴駁回。
訴訟費用由原告負擔。
    事實及理由
一、原告主張：
（一）緣兩造係為鄰居，被告係經營六合彩簽賭之組頭，原告自
      民國95、96年間陸續向被告簽賭六合彩，至民國97年12月
      1 日止，總共積欠被告賭債達新臺幣（下同）325萬元，
      由於原告當時名下財產僅存供己居住之房屋一棟，原告為
      能與被告繼續簽賭，故與被告於97年12月1日共同簽立借
      款契約書，並於翌日將其所有坐落新北市○○區○○段39
      0地號土地，面積3,553.18平方公尺，應有部分30/10000
      ，及該地號上建物，建號3100號，鋼筋混凝土造14層樓房
      屋第2層部分，面積57.94平方公尺，陽台10.71 平方公尺
      所有權全部，即門牌號碼新北市○○區○段32巷6號2樓（
      以下簡稱：系爭房地），前經新北市板橋地政事務所辦理
      收件板登字第331390號，登記日期97年12月2日，權利價
      值最高限額325萬元，擔保債權確定期日127年11 月30日
      抵押權設定登記予被告。
（二）按「賭博為法令禁止之行為，其因該行為所生債之關係原
      無請求權之可言，除有特別情形外，縱使經雙方同意以清
      償此項債務之方法而變更為負擔其他新債務時，亦屬脫法
      行為不能因之而取得請求權」，最高法院44年度台上字第
      421 號判例意旨可參。查兩造間系爭借款契約書第1 項記
      載：「甲方借給乙方325 萬元整，當場以現金全數交乙方
      親自收訖無誤」等語，惟原告當日並無收受被告任何款項
      ，本件所謂借款實係計算至97年12月1 日止，原告陸續向
      被告簽賭六合彩所積欠之賭債數額。依上開判例意旨所示
      ，兩造間縱有設定抵押權之合意，但其目的仍屬擔保賭博
      債務而為，此應認為係脫法行為而無效。
（三）經查，原告向被告簽賭六合彩，累積積欠被告大筆賭債，
      原告因輸錢後想藉著賭博以便回本之心態，不斷地苦求被
      告再讓伊簽牌，被告趁此機會要求原告必須提供其所有之
      不動產設定抵押權登記，且要求原告必須每月支付名義上
      所謂「利息」12,000元，才肯繼續讓原告簽賭，雙方才會
      簽立系爭借款契約書，並設定不動產抵押權登記予被告。
      嗣原告仍有繼續向被告簽賭六合彩之情事，此有被告親筆
      書寫賭注及原告欠款之傳真明細單可稽。再從該傳真明細
      內容所示，其上載有「」、「三」、「四」即所謂六合
      彩中俗稱「星」、「三星」、「四星」之簽牌玩法，甚
      者，該紙內容上清楚記載「10F 」，而被告住處即是10樓
      ，益發證明原告所述非虛。詎料，原告因持續向被告簽賭
      六合彩，甚至無力負擔先前所積欠賭債之利息，被告竟於
      99年12月7 日委託律師發函命原告須一次給付325 萬元，
      因原告將系爭房地設定抵押予被告，使系爭房地受有被拍
      賣之危險，而被拍賣之危險，得以確認抵押債權不存在之
      判決既判力除去，是以本件原告有即受確認判決之法律上
      利益，提起本件確認之訴，應屬有理由。又原告依據民法
      第767 條請求被告塗銷上開抵押權設定登記，亦屬正當。
（四）聲明：1.確認被告就原告所有坐落新北市○○區○○段39
      0 地號土地，面積3,553.18平方公尺，應有部分30/10000
      ，及該地號上建物，建號3100號，鋼筋混凝土造14層樓房
      屋第2 層部分，面積57.94 平方公尺，陽台10.71 平方公
      尺所有權全部，門牌號碼新北市○○區○○路3 段32巷6
      號2 樓，新北市板橋地政事務所收件板登字第331390號，
      登記日期97年12月2 日，權利價值最高限額325 萬元，擔
      保債權確定期日127年11月30 日抵押權設定登記，抵押債
      權不存在；2.被告應將前項抵押權設定登記，予以塗銷。
二、被告則以下開情詞置辯：
（一）按當事人主張有利於己之事實者，就其事實有舉證責任，
      民事訴訟法第277 條前段定有明文。查原告所提借款契約
      書既已表明該契約係因借款而成立，顯見兩造間確有借款
      之事實。倘原告主張該契約係因賭債而簽立，自應依上開
      規定，詳實舉證以明其說，尚難僅憑原證3 之乙紙數字，
      即欲推翻兩造間具有借款之事實。
（二）經查，兩造於97年12月1 日簽立借款契約書，該契約書第
      1 、3 、4 條分別載明：「甲方（即被告）借給乙方（即
      原告）325 萬元整；自97年12月1 日起至107 年11月30日
      止，期限屆滿之日，應全數清償，債權人出示塗銷資料為
      據；債務人應於每月5 日支付甲方利息12,000元整，若有
      乙方利息3 個月未繳，本借據視為全部到期，並同意自到
      期之日起加算違約金，遲延利息」等語，因原告自99年5
      月起即未依約支付每月利息與被告，迄至99年12月5 日止
      已有4 個月利息未付，依上開契約書約定，借款金額視為
      全部到期，則被告於99年12月7 日發函通知原告清償全部
      借款債權，於法有據。
（三）聲明：原告之訴駁回。
三、查原告主張兩造無抵押債權存在，惟被告則否認之，致系爭
    房地受有被拍賣之危險，而被拍賣之危險，得以確認抵押債
    權不存在之判決既判力除去，是以原告有提起本件確認之訴
    之利益，以除其不安之必要，合先敘明。
四、本件原告主張兩造係鄰居，而被告為經營六合彩簽賭之組頭
    ，原告自95、96年間陸續向被告簽賭六合彩，至97年12月1
    日止，總共積欠被告賭債達325萬元，由於原告當時名下財
    產僅存供己居住之房屋1棟，原告為能與被告繼續簽賭，故
    與被告於97年12月1日共同簽立借款契約書，並於翌日將其
    所有系爭不動產，向新北市板橋地政事務所辦理收件文號為
    板登字第331390號、登記日期97年12月2日、權利價值最高
    限額325萬元、擔保債權確定期日127年11月30日之抵押權設
    定登記予被告，惟本件所謂「借款」實係計算至97年12月1
    日止，為原告陸續向被告簽賭六合彩所積欠之賭債數額，兩
    造縱有設定抵押權之合意，但其目的仍屬擔保賭博債務而為
    ，此應認為係脫法行為而無效等語，被告則以前開情詞置辯
    ，是本件所應審究者，為兩造間是否確有系爭抵押債權存在
    ，茲敘述如下。
五、查原告固主張兩造間有簽賭六合彩，被告並未交付借款予原
    告，兩造間並無系爭抵押債權存在等語，並據提出傳真明細
    影本1件為證（即原證3），惟按金錢借貸契約，固屬要物契
    約，應由貸與人就交付金錢之事實負舉證之責，但若貸與人
    提出之借用證內，經載明所借款額，當日親收足訖無訛者，
    要應解為貸與人就要物性之具備，已盡舉證之責（最高法院
    69年台上字第3546號判例意旨參照）。本件依兩造所不爭執
    之借款契約書觀之，其中第1條係記載借款金額「甲方（指
    被告）借給乙方（指原告）新台幣325萬元整，當場以現金
    全數交乙方親自收訖無誤」等字，第3條載有借款期限「自
    民國97年1 2月1日起至民國107年11月30日止，期限屆滿之
    日，應全數清償，債權人出示塗銷資料為據」，第4條則記
    載「債務人應於每月5日支付甲方利息新台幣壹萬貳仟元整
    ，若有乙方利息參個月未繳，本借據視為全部到期，並同意
    自到期之日加算違約金，遲延利息」等語，則原告並不爭執
    該借款契約書簽名之真正，而該借款契約書所載之借款，既
    於第1條註記為當場以現金全數交付收訖無誤等語，自應認
    被告已就要物性之具備盡其舉證之責。而縱認兩造間確有簽
    賭六合彩之情事，然兩造間未必即無借貸關係存在，仍應由
    原告就系爭抵押債權為賭債乙節負舉證責任，是原告所提之
    證據即傳真明細，依其所述僅用以證明兩造間有簽賭六合彩
    ，尚不足證明系爭抵押債權即係賭債，則原告主張系爭抵押
    債權不存在等語，即不足採信。
六、綜上所述，原告主張系爭抵押債權為賭債及被告並未交付借
    款一節，均不可採，則其訴請確認被告就原告所有坐落新北
    市○○區○○段390地號土地，面積3,553.18平方公尺，應
    有部分10000分之30，及該地號上建物、建號3100號，鋼筋
    混凝土造14層樓房屋第2層部分，面積57.94平方公尺，陽台
    10.71平方公尺所有權全部，門牌號碼新北市○○區○○路3
    段32巷6號2樓，新北市板橋地政事務所收件板登字第331390
    號，登記日期97年12月2日，權利價值最高限額325萬元，擔
    保債權確定期日127年11月30日抵押權設定登記之抵押債權
    不存在，及被告應將前項抵押權設定登記予以塗銷，即無理
    由，應予駁回。
七、本件事證已臻明確，兩造其餘之攻擊防禦方法及所提之證據
    ，經審酌後認均無礙判決之結果，爰不予一一論述，附此敘
    明。
八、據上論結：本件原告之訴為無理由，依民事訴訟法第78條，
    判決如主文。
中    華    民    國   100    年    3     月    31    日
                  民事第三庭    法  官  邱靜琪
以上正本係照原本作成
如對本判決上訴，須於判決送達後20日內向本院提出上訴狀。如
委任律師提起上訴者，應一併繳納上訴審裁判費。
中    華    民    國   100    年    3     月    31    日
                                書記官  鄭美莉